【裁判字號】    99,交聲,252
【裁判日期】    990915
【裁判案由】    聲明異議
【裁判全文】
臺灣臺南地方法院交通事件裁定         99年度交聲字第252號
原處分機關  交通部公路總局嘉義區監理所臺南監理站
異  議  人
即受處分人  乙○○
上列受處分人因違反道路交通管理處罰條例案件，對於交通部公
路總局嘉義區監理所臺南監理站民國99年2月26日所為之裁決處
分（處分案號：嘉監南字第裁74-S00000000號）聲明異議，本院
裁定如下：
      主  文
異議駁回。
      理  由
一、原處分意旨略以：異議人乙○○於民國99年1月24日凌晨0時
    28分許，騎乘車號782-DWN號重型機車（下稱系爭機車），
    行經臺南市○區○○路1段412號湯姆熊電子遊藝場前，有「
    二輛以上之汽車共同在道路上以危險方式駕駛」之違規，經
    臺南市警察局交通隊（下稱舉發機關）員警予以製單舉發，
    嗣原處分機關即交通部公路總局嘉義區監理所臺南監理站以
    異議人違規事實明確，依道路交通管理處罰條例第43條第3
    項、第4項之規定及違反道路交通管理事件統一裁罰基準表
    之規定，裁處異議人罰鍰新臺幣（下同）30,000元，吊銷駕
    駛執照3年，吊扣汽車牌照3個月，並施以道安講習等語。
二、異議意旨略以：異議人因與友人外出吃宵夜，故沿府前路左
    轉金華路尋找餐廳，行至金華路一段處迴轉車頭往回行駛，
    是時偶遇飆車族聚集，因怕會與飆車族發生事端，故於金華
    路一段412號前停車讓飆車族先行通過後方騎車回家。惟舉
    發機關僅以異議人於金華路一段412號前恰逢飆車族之片段
    錄影畫面即認定異議人為飆車族，異議人甚感不服，要求提
    出全程錄影畫面。另本件違規當時乃凌晨0時許，上揭路段
    之車流甚少，自無影響或壅塞交通致其他用路人無法使用道
    路之客觀事實，且本件違規之證據尚不足證明異議人確有違
    規之事實，原處分機關就此裁罰異議人，實有未洽，爰聲明
    異議，請求撤銷原處分等語。
三、按二輛以上之汽車共同在道路上蛇行或以其他危險方式駕車
    或在道路上競駛、競技者，處汽車駕駛人3萬元以上9萬元以
    下罰鍰，並當場禁止其駕駛及吊銷其駕駛執照；汽車駕駛人
    有第3項行為者，並吊扣該汽車牌照3個月；汽車駕駛人，違
    反第3項規定者，應接受道路交通安全講習；汽車駕駛人，
    曾依前開規定吊銷駕駛執照者，3年內不得考領駕駛執照，
    道路交通管理處罰條例第43條第3項、第4項前段、第5項前
    段、第24條第1項第3款、第67條第2項前段分別定有明文。
四、經查：
  (一)臺南市警察局交通隊員警以異議人於上開時地，有「駕駛汽
    車有二輛以上之汽車共同在道路上以危險方式駕駛」之違規
    事實而製單逕行舉發，嗣經原處分機關裁處如上述裁罰等情
    ，有原處分機關嘉監南字第裁74-S00000000號裁決書及舉發
    機關南市警交字第S00000000號舉發通知單等件在卷可稽。
  (二)又舉發機關以99年3月25日南市警交字第09918004250號函檢
    附蒐證照片4幀及「990123蒐證資料」採證光碟到院，經本
    院依職權勘驗「990123蒐證資料」採證光碟，勘驗結果為：
    「於影片開始時即陸續有數部機車魚貫由警車右側飛快駛
    過。於影片第6秒時，此時仍有多輛機車由警車右側後方
    快速超車向前疾駛，包括異議人所駕駛782-DWN號重型機車
    （即車尾燈為藍綠閃爍燈號之機車）。於影片第39秒處，
    影片右方可見閃爍藍光之湯姆熊電動遊藝場。於影片第50
    秒處，警車通過湯姆熊電動遊藝場前方，並可見之前超越警
    察車之飆車族於路口停等紅燈。於影片第53、54秒處，影
    片清楚拍攝異議人所駕駛之系爭機車，此時異議人尚在飆車
    族之後側外圍處。於影片1分13秒至1分15秒處，異議人駕
    駛系爭機車向前駛入飆車集團核心部分，並與其周遭車牌號
    碼為P5V-668號、H2C-971號、921-HBU號、232-CAH號機車之
    駕駛人攀談。於影片第1分14秒至第1分26秒處，飆車族前
    方領頭之汽車乘客攜械下車，車內警員則以『有人拿棒子』
    、『耶！下車了！』、『他們發現我們了，原本還要拿棍子
    來打。』等語交談。於影片1分27秒後，飆車族向前行駛
    ，整個集團盤踞金華路一段南向北全部車道，並多次任意變
    換車道，並留下有車號0081-NQ號等數部自用小客車斷後。
    於影片3分12秒時，警車行駛至建南路口停等紅燈，警車
    前方右側則為車號0081-NQ號及9902-WQ號自用小客車。於
    影片3分35秒後，於燈號變換為綠燈後，斷後之車號0081-NQ
    號及9902-WQ號自用小客車加速向前疾駛，並逐漸脫離警方
    之監控。」等情，有本院99年9月7日交通事件勘驗筆錄在卷
    可稽（本院卷第78、79頁）。
  (三)參酌證人即本件舉發員警丁○○於99年4月8日到庭證稱：「
    本件是我告發的，99年1月24日在中華南路520號前看到一群
    車之開過，而車牌號碼782-DWN號重型機車跟著飆車族係在
    一起的，當金華路1段到湯姆熊約有11個巷口，均係緊跟著
    飆車族，我們所攝影到的異議人的車子沒有左右轉，而是跟
    著前面車子一起走，我們可以確定他們是一群的。到湯姆熊
    時，異議人載著一個小姐，我們有告知異議人說我們有在攝
    影，前面第一台轎車停下來，把整個路口堵住。我們表示出
    我們係警察，就一群車子就散去。有兩個人拿木棒，後來有
    機車比著我們的警徽標誌，後來他們比了以後，他們就散去
    了，而異議人也跟著一起往後騎車走。一般來講，異議人如
    果不是飆車族不會11個巷口都跟在一起的，而不左右轉，既
    然異議人會害怕飆車族為何不轉離開現場。」等語綦詳（本
    院卷第26頁背面、27頁正面），並於當庭勘驗「990123蒐證
    資料」光碟時，證人丁○○補充證稱：「本片光碟係中華南
    路一段右轉金華路所拍攝的到情形，直到攝影到湯姆熊才是
    金華路一段。於影片1分18秒時，畫面拍攝到的車牌號碼782
    -DWN號重型機車是在畫面左邊，與其他機車停在路口，並回
    頭往後看。於影片1分20秒時，有人拿木棒走到警車前。於
    影片1分28秒時，該群飆車族看到警車的警徽標誌，前方飆
    車族就散去。於1分36秒時拍攝到之0833號白色汽車也是飆
    車族之一。」等語（本院卷第27頁背面至第28頁正面），並
    庭呈「0123～0124金華R口監視」錄影光碟1片，經核證人丁○○與異議人素不相識，亦查無利害宿怨糾葛，自無設詞構
    陷異議人之可能，況且證人所言與上揭影片內容相符，足可
    稽證人所言非虛，是證人丁○○前開證述，實可憑採。
  (四)復經本院勘驗上開「0123～0124金華R口監視」錄影光碟，
    勘驗內容為：「光碟內容第1行監視畫面由左至右分別為
    『金華明賢橋北向機車前』、『金華明賢橋北向外前車牌』
    、『金華明賢橋北向內前車牌』、『金華明賢橋北向全景』
    檔名之影片，於各該段影片中，影片時間為99年1月24日0時
    6分38秒至同日時分第47秒中，均可明顯見到有一群由多部
    自用小客車領頭，後方約有20部以上之機車跟隨之飆車族通
    過監視錄影畫面中。光碟內容第2行最右側，監視畫面為
    檔名『金華明賢橋北向機車後車牌』之影片檔，於影片時間
    為99年1月24日0時6分44秒起至同日時7分26秒處，可見一部
    6707-XV號自用小客車暫停路邊，同時車後數部機車駕駛人
    亦盤踞路口，多位機車乘客未依規定配戴安全帽。6707-XV
    號自用小客車後座乘客與數位機車駕駛人、乘客下車後聚眾
    向後車後方走去，經數秒匆忙走回，並搭乘原來之交通工具
    離去。光碟內容第3行最左側，監視畫面為檔名『金華明
    賢橋北向外車牌』之影片檔中，於影片時間為99年1月24日0
    時6分42秒起至同日時7分24秒處，可見SU-2521號自用小客
    車暫停於路中央，SU-2521號自用小客車於停妥後，車上多
    位乘客與數位機車駕駛人、乘客下車向後走去，幾秒後匆忙
    搭乘原交通工具離去，之後有大批機車霸佔全部路面行駛通
    過路口。光碟內容第3行左側數來第2段，監視畫面為檔名
    『金華明賢橋北向內車牌』之影片檔中，於影片時間為99年
    1月24日0時6分42秒起即有數部汽車行駛過畫面中之路面，
    其中UF-8310號自用小客車於同時分54秒停靠於路邊，同時
    7分6秒處，8296-PX號自用小客車駛入畫面中央，其中副駕
    駛座乘客半身探出車外向後查看，該車於同時分12秒停靠路
    邊，爾後於同時分15、16秒時，有2至3人出現在畫面右方，
    同時分17秒時可見有畫面最右方之男性攜帶棍狀物凶器，於
    同時分19秒下車之2、3名男性返身跑回車上，同時分20秒起
    至26秒間開始有大群機車車陣通過畫面，同時分24秒可見車
    號為782-DWN號之系爭機車通過畫面，而系爭機車前後左右
    有數部機車包圍，足認系爭機車屬同集團。」等情，有本院
    99年9月7日交通事件勘驗筆錄為證（本院卷第79、80頁）。
  (五)互核上情相互勾稽，可知舉發機關員警駕駛警車方由臺南市
    ○區○○○路左轉金華路一段時，即遭遇飆車族，而該群飆
    車族由警車右側呼嘯而過時，異議人所駕駛之機車即處於該
    群飆車族之中，舉發機關員警由後追趕至金華路一段412號
    湯姆熊電動遊藝場前路口時，異議人與該群飆車族之互動甚
    為親密，甚至與其中成員有交談等情屬實，足堪認定異議人
    為該飆車族之一員之事實，異議人辯稱其不認識該群飆車族
    ，僅是吃宵夜時偶然遇到云云，顯與上揭事實相悖，殊難採
    信。是以，異議人所參與之飆車族霸佔金華路一段（單向2
    車道）南向北車道，且其中該群飆車族有任意變換車道行駛
    之危險駕駛行為，甚至於警方採證時，有集團成員攜械啟釁
    等暴力行為，其危害程度明顯達到造成影響一般用路人行車
    安全之程度，原處分機關以上揭事由裁罰異議人，並無違誤
    。
  (六)至證人甲○○即異議人稱其一同要去吃宵夜之友人，與證人
    丙○○即異議人機車後座之乘客雖均到庭證稱其與該群飆車
    族係於金華路一段上偶遇，其行經金華路與健康路交岔路口
    時，即右轉健康路前往健康路上之麥當勞吃宵夜云云（本院
    卷第69至76頁），然渠等所稱顯與前揭「990123蒐證資料」
    光碟內容、「0123～0124金華R口監視」光碟內容及證人丁○○證詞內容不符，足認證人甲○○及丙○○上揭證述乃係
    維護異議人之詞，不足採信。況證人甲○○及丙○○所稱前
    往吃宵夜之麥當勞，距違規之金華路路段有2公里之遙，經
    調閱異議人0000000000號門號之通話紀錄（本院卷第30至50
    頁），異議人於99年1月24日0時起至1時間之通話範圍乃在
    「臺南市中西區○○○路○段16號」、「臺南市○○區○○
    街363號」、「臺南市○○區○○路3段175號」、「臺南市
    中西區○○○街70號」及「臺南市中西區○○○路○段596號
    」等基地台服務範圍中（參本院卷第40頁正面至第41頁正面
    ），該些基地台之服務範圍均位於違規地點即金華路附近，
    顯與證人甲○○及丙○○所稱之「右轉健康路去健康路上麥
    當勞吃宵夜」一情相去甚遠，是證人甲○○及丙○○所言，
    自非可採。
  (七)綜上所述，異議人於前述時、地之違規事實既可認定，原處
    分機關裁處異議人罰鍰30,000元，吊銷駕駛執照3年，吊扣
    汽車牌照3個月，並施以道安講習部分，經核於法尚無違誤
    ，且異議人異議並無理由，應予駁回。
五、據上論斷，應依道路交通管理處罰條例第87條第2項、道路
    交通案件處理辦法第19條，裁定如主文。
中    華    民    國    99    年    9     月    15    日
                        交通法庭  法  官  黃聖涵
以上正本證明與原本無異。
如不服本裁定，應於收受送達後5日內向本院提出抗告狀。（應
附繕本）
                                  書記官  吳揆滿
中    華    民    國    99    年    9     月    15    日

司法院資訊處製作；財團法人民間司法改革基金會備份。
